臺灣高等法院臺中分院刑事判決　　　　　　　　　　九十四年度上易字第三四號
　　上　訴　人　臺灣彰化地方法院檢察署檢察官
　　被　　　告　戊○○
右上訴人因被告竊盜案件，不服臺灣彰化地方法院九十三年度易字第一一四八號中華
民國九十三年十二月二十九日第一審判決（起訴案號：臺灣彰化地方法院檢察署九十
三年度偵字第五五七三號，移
移
左：
      主  文
原判決關於戊○○部分撤銷。
戊○○共同連續帶兇器竊盜，處有期徒刑壹年陸月。
扣案之尖嘴鉗壹支、扳手貳支沒收。
      事  實
一、戊○○基於意圖為自已不法所有之概括犯意，與李文成（同案被告，經原審判處
    有期徒刑七月確定）二人共同基於意圖為自已不法所有之犯意聯絡，於民國（下
    同）九十三年七月二十六日十九時許，持李文成所有，客觀上足以對人之生命、
    身體、安全構成威脅，具有危險性之尖嘴鉗一支，由李文成騎乘車牌號碼ＡＯＢ
    －五七三號機車附載戊○○至乙○○所有位於彰化縣田尾鄉○○○段五四四之五
    地號之菊花田，共同以上開尖嘴鉗剪斷電線之方式，竊取乙○○所有照明菊花之
    電線約五百公尺（約值新臺幣【下同】一萬元），得手後，並將該電線置於該菊
    花田前方水溝旁點火燃燒，戊○○、李文成二人並於該田附近排迴等候俟電線冷
    卻以便拿取變賣得款花用，嗣於同日二十二時許，其等二人準備前往拿取電線燒
    後之銅線時，為埋伏於該田地旁之乙○○、胡建新、胡注利等人發現，報警後查
    獲，並扣得李文成所有供行竊用之尖嘴鉗一支。戊○○又賡續前開犯意，與顏存
    福（另案審理中）共同基於意圖為自己不法所有之犯意聯絡，由顏存福騎乘車牌
    號碼ＫＳＴ－八一一號重型機車附載戊○○，於九十三年九月二十日十三時許，
    至彰化縣員林鎮○○路○段五五六巷二十一號之「興豐汽車代檢廠」內，徒手竊
    取丙○○所有之鐵條約二百三十二公斤（約值一千五百元），得手後置於前揭重
    型機車腳踏墊上逃逸。嗣於同日十三時三十分許，戊○○與顏存福共同騎乘上開
    機車行經彰化縣大村鄉村○村○○路○段與中正東路路口時，為警當場查獲；戊○○再賡續前開犯意，與洪棟榮（所涉竊盜罪嫌業經原審法院另案判處有期徒刑
    七月）共同基於意圖為自己不法所有之犯意聯絡，於九十三年十月十二日下午一
    時許，由洪棟榮騎乘車牌號碼ＷＯＡ─六八一號輕型機車，搭載戊○○至彰化縣
    埔鹽鄉○○路○○段之農田內，並推由洪棟榮在旁把風，戊○○持客觀上足以對
    人之生命、身體、安全構成威脅，具有危險性而可做為兇器使用之扳手二支，竊
    取甲○○所有之抽水馬達一具，得手後，正欲離去之際，適為甲○○發覺報警當
    場逮捕洪棟榮，並扣得戊○○所持以用來行竊之扳手二支，而查悉上情。
二、案經彰化縣警察局北斗分局、員林分局、溪湖分局分別先後報請臺灣彰化地方法
    院檢察署檢察官聲請簡易判決處刑，暨移送原審及本院併案審理。
      理  由
一、訊據被告戊○○固坦承有於前揭時間在被害人乙○○所有之菊花田旁為警查獲，
    並坦承有與顏存福以機車載運鐵條時為警查獲且有動手拆被害人甲○○所有之抽
    水馬達一具等情，惟矢口否認前揭犯行，辯稱：當時是李文成叫伊去買酒，不是
    要偷電線，身上有泥土是在田邊喝水及洗臉時不小心掉到田裡沾到的；而為警查
    獲之鐵條是在「興豐汽車代檢廠」內撿的，不是偷的；抽水馬達是洪棟榮要伊拆
    的，如果不拆，洪棟榮要打他，伊是被脅迫的云云。然查：
（一）證人胡建新於警詢時證稱：伊是在九十三年七月二十五日二十時二十分許，在
      彰化縣田尾鄉○○○段五四四之五地號，巡視菊花田時，發現裝置在園內照明
      菊花用之電線被人剪斷，並在菊花田旁的產業道路上燒電線外皮，伊就發動村
      民在現場埋伏，到當晚二十二時十五分許，發現被告戊○○與李文成二人準備
      要取走銅線，伊就與在場埋伏之村民合力將被告二人逮捕；伊等在逮捕被告時
      ，看到被告李文成將一支尖嘴鉗丟在地上，就將該尖嘴鉗交給警方處理。另於
      偵查中證稱：晚上八時許伊弟弟打電話給伊說電線被燒，伊就趕到現場，看到
      電線還在燒，就覺得行竊之人還會回來拿電線，就在那邊等，之後就看到被告
      戊○○與李文成二人在產業道路那邊等，在該處繞來繞去約一、二個小時，到
      晚上十時許，伊看到被告李文成騎機車進去，機車直接停在燃燒的電線旁，停
      了二、三分鐘，伊看被告李文成要回頭，就上前將他攔下；伊是在被告李文成
      停下的地方約一、二公尺處發現尖嘴鉗；被告戊○○在被抓到的地方排徊很多
      次，伊這邊的人就一半過去將被告戊○○攔下，並繪製現場圖附卷。再於原審
      審理時證稱：伊當天晚上八時許就到現場巡田，發現電線被破壞，因為沒看到
      人，就在那邊等有無人出現拿燃燒中的電線，等了很久，大約是等到晚上十時
      許，將近十一時，見被告等過來，當時被告李文成是騎機車，而被告戊○○是
      從另一頭過來，伊就將被告李文成攔下，並看到尖嘴鉗丟在被告李文成所騎的
      機車旁等語。又證人乙○○於警詢證稱：伊於二十時二十分許發現田裡的五條
      主線電線遭剪下燃燒，就發動村民埋伏，到二十二時十五分許，發現被告戊○○與李文成二人騎機車進入田旁的產業道路，就將他們圍捕並報警。另於偵查
      中證稱：當天伊兒子去田裡工作，看到火在燒，就打電話回家，將近二十一時
      許伊到現場，在路上有遇到被告戊○○與李文成二人，跟伊擦身而過，伊就到
      工寮等，之後被告二人又跑過來，在工寮再與被告二人相遇，工寮離燒電線的
      地方約一百公尺，且工寮那邊已沒有往外之通路．伊看到被告二人在那條路繞
      很久，後來伊回去開車，就很多人要抓被告二人；伊肯定尖嘴鉗是被告他們的
      ，因為電線要用尖嘴鉗一直剪才剪得斷等語。另證人胡注利於警詢時證稱：伊
      是接到乙○○的電話後才與胡建新趕到現場，約在二十時二十分許到，已經發
      現電線在燃燒，之後其他人也陸續到達，就分配各人在該田附近埋伏，在二十
      二時十五分許，發現被告騎機車進入該處準備拿已燒過的電線，伊等即進入將
      竊賊抓住，並在被告李文成所騎的機車旁發現一支尖嘴鉗等語。並有遭剪斷電
      線及燃燒後之電線照片附卷可按，經查核證人胡建新、乙○○、胡注利三人證
      述之情節，均大致相符，堪信其等之證述並非無據。
（二）被告戊○○與李文成二人經證人胡建新等當場查獲時，下半身之長褲均沾滿泥
      土，有被告戊○○與李文成二人被查獲當時所拍攝之照片六幀在卷可按。被告
      戊○○雖辯稱：係在田邊喝水、洗臉不小心沾到的云云。然由照片觀之，被告
      所沾到泥土之部分係下半身之長褲均沾有泥土，非僅係褲管部分沾有泥土，且
      上半身並未沾有泥土，如係不小心掉到田裡沾到泥土，或因洗手而沾到泥土，
      依照一般情況，不是全身均沾有泥土，就是僅有褲管沾到。另被告又供稱其係
      在附近之濟公廟飲酒，如有喝水、洗臉之事，在該廟即可為之，何須跑到數公
      里外之田邊汲取較不乾淨之地下水洗臉、喝水之理？況證人即查獲警員蕭道湧
      於偵查中證稱：伊接到報案趕到時約二十二時四十分許，到現場就看到電線還
      在燃燒，並有發現尖嘴鉗，被告戊○○與李文成二人全身都是土；電線被剪下
      來掉到地上沾到土，被告二人身上很多土，可能是在捲電線時沾到，沾到土的
      地方主要是在褲子等語明確。更可證明被告戊○○身上之泥土並非係為喝水、
      洗臉而沾上，而是在收取掉落地上之電線而沾上，否則僅因喝水、洗臉何以會
      在長褲上沾滿泥土，而非僅係在褲管沾到泥土。
（三）被告戊○○再辯稱：到該處是要找「阿滿」之女子云云。然被告戊○○於警詢
      、偵查中及原審審理時迭次供稱：並不知「阿滿」之真實姓名，只知她住在埤
      頭，詳細地址不知，也無法請她到院做證；「阿滿」住的地方離現場騎機車約
      需半小時至一小時的距離等語。被告不惟無法提供「阿滿」之真實姓名及詳細
      地址供法院傳訊，且被告戊○○係在徒步行走遊盪時被查獲，其被查獲處距「
      阿滿」之住處騎機車約需半小時至一小時之久，被告何以會以徒步之方式去找
      「阿滿」？又同案被告李文成騎有機車，如要去找「阿滿」，被告戊○○何須
      以徒步之方式去找「阿滿」？是被告戊○○此部分之辯解，亦不可採。揆諸前
      揭說明，被告戊○○上開所辯，無非均係事後卸責之詞，不可採信。此外，復
      有被害人乙○○出具之贓物認領保管單一紙、贓物及現場照片數幀、被告戊○○與李文成身上沾有泥土之照片等附卷，並有被告李文成所有，供行竊用之尖
      嘴鉗一支扣案可資佐證。被告戊○○確有與李文成共同竊取前揭電線之竊盜行
      為甚明。
（四）被告戊○○另辯稱：為警查獲之鐵條是在「興豐汽車代檢廠」內撿的，不是偷
      的云云。惟同案被告顏存福於警詢時供稱：伊等拿取之鐵條是已經捆好放置在
      失竊地點，伊等本來是想撿拾散落工地之廢鐵，剛好看到別人家捆好的鐵條較
      好拿，就把它載走，伊等將鐵條拿走並未經他人同意，也知道這樣是違法的。
      再於偵查中供稱：伊等是拿別人綁好的鐵條，也知道是別人所有，並承認這是
      偷竊行為等語。另被告戊○○於警詢時供稱：伊並不知道鐵條為何人所有，拿
      取時也未經所有人同意，並知道未經同意取走他人之物是違法的行為。再於偵
      查中供稱：伊拿取鐵條時鐵條是綁好的，也知道是他人所有，並承認有竊取該
      鐵條等語。並據被害人丙○○於警詢時指述明確。並有被害人丙○○出具之贓
      物認領保管單一紙、現場及贓物照片四幀附卷可稽。足徵被告戊○○與同案被
      告顏存福於拿取上開鐵條時，該鐵條已是綁好整捆，被告戊○○豈會不知該鐵
      條係他人所有之物，故被告戊○○應知其等之行為為竊盜行為甚明。
（五）又被告戊○○與洪棟榮，因要去喝酒身上沒錢，被告戊○○遂提議去竊取抽水
      馬達，經洪棟榮同意，由洪棟榮把風，被告戊○○動手行竊等情，業據同案共
      犯洪棟榮於警詢、偵查及原審法院另案審理中供述甚明，並經被害人甲○○及
      現場目擊證人林敬洲於警詢中指述明確。且有被害人甲○○出具之贓物認領保
      管單一紙、現場照片、扣案之扳手二支等附卷可稽。被告戊○○雖辯稱伊拆馬
      達係受共犯洪棟榮脅迫所致，然查被告戊○○與共犯洪棟榮二人體型相差不大
      ，且被告戊○○拆卸馬達係持扳手為之，顯然其於行竊之過程中，尚持有金屬
      工具，洪棟榮何能加以威逼？被告戊○○前揭所辯顯係卸責之詞，不足採信。
（六）綜上所述，本件事證業已明確，被告戊○○之犯行，堪以認定。
二、按刑法第三百二十一條第一項第三款之攜帶兇器竊盜罪，係以行為人攜帶兇器竊
    盜為其加重條件，此所謂兇器，其種類並無限制，凡客觀上足對人之生命、身體
    、安全構成威脅，具有危險性之兇器均屬之，最高法院著有七十九年度台上字第
    五二五三號判例。本件被告戊○○所犯竊取電線及抽水馬達之犯行部分，係攜帶
    尖嘴鉗、扳手行竊，自足以為殺傷人之身體、生命之器械，顯為具有危險性之兇
    器，是核被告戊○○係犯刑法第三百二十一條第一項第三款之攜帶兇器竊盜罪（
    竊取電線及抽水馬達部分）、第三百二十條第一項之竊盜罪（竊取鐵條部分）。
    又被告戊○○與李文成共同竊取電線部分；與顏存福共同竊取鐵條部分，與洪棟
    榮竊取抽水馬達部分，分別有犯意聯絡及行為分擔，為共同正犯。被告戊○○先
    後三次竊盜犯行，時間緊接，所犯又係構成要件相同之罪名，顯係基於概括犯意
    為之，為連續犯，應依刑法第五十六條之規定論以刑法第三百二十一條第一項第
    三款之攜帶兇器竊盜罪，並加重其刑。檢察官移送併辦被告戊○○竊取鐵條及抽
    水馬達部分，雖未據起訴，然與起訴有罪部分有連續犯之裁判上一罪關係，法院
    自得一併審究。原審對被告戊○○論罪科刑，固非無見，惟查原審未及審酌被告
    戊○○夥同洪棟榮竊取被害人甲○○所有之抽水馬達之犯行，尚有未洽，檢察官
    上訴據此指摘原審判決關於戊○○部分不當，為有理由，應由本院將原審判決關
    於戊○○部分撤銷改判。爰審酌被告戊○○之品行，犯罪之動機、目的、係攜帶
    兇器竊盜，有潛在之危險，及其行竊次數，所生危害，及犯後否認犯行，態度不
    佳等一切情狀，量處如主文第二項所示之刑，以示懲處。至扣案之尖嘴鉗一支為
    共犯李文成所有，扣案之扳手二支為被告戊○○所有，均為供其犯罪所用之物，
    業據證人胡建新、共犯洪棟榮證述在卷，爰依刑法第三十八條第一項第二款之規
    定宣告沒收，併此敘明。
三、據上論斷，應依刑事訴訟法第三百六十九條第一項前段、第三百六十四條、第二
    百九十九條第一項前段、刑法第二十八條、第五十六條、第三百二十一條第一項
    第三款、第四十七條、第三十八條第一項第二款，判決如主文。
本案經檢察官丁○○到庭執行職務。
中      華      民      國    九十四    年    四      月      十二      日
                                    臺灣高等法院臺中分院刑事第六庭
                                          審判長法  官  李  文  雄
                                                法  官  邱  顯  祥
                                                法  官  劉  連  星
右正本證明與原本無異。
不得上訴。
                                                書記官  陳  秀  真
中      華      民      國      九十四   年      四       月    十二    日
刑法第三百二十一條
犯竊盜罪而有左列情形之一者，處六月以上五年以下有期徒刑：
一、於夜間侵入住宅或有人居住之建築物、船艦或隱匿其內而犯之者。
二、毀越門扇、牆垣或其他安全設備而犯之者。
三、攜帶兇器而犯之者。
四、結夥三人以上而犯之者。
五、乘火災、水災或其他災害之際而犯之者。
六、在車站或埠頭而犯之者。
前項之未遂犯罰之。                                                      Ｉ
